臺灣桃園地方法院民事裁定
111年度訴聲字第15號
聲  請  人  蔣哲卿  


相  對  人  郭梅枝  

上列當事人間聲請許可為訴訟繫屬事實之登記事件，本院裁定如
下：
    主  文
聲請駁回。
    理  由
一、按訴訟標的基於物權關係，且其權利或標的物之取得、設定
    、喪失或變更，依法應登記者，於事實審言詞辯論終結前，
    原告得聲請受訴法院以裁定許可為訴訟繫屬事實之登記，民
    事訴訟法第254 條第5 項定有明文。準此，法院裁定許可為
    訴訟繫屬事實之登記，限於繫屬中之訴訟以物權關係為訴訟
    標的，且其權利或標的物之取得、設定、喪失或變更，依法
    應登記者，始在適用之列。倘訴訟標的法律關係，為債之關
    係者，或其權利或標的物之取得、設定、喪失或變更，非依
    法應登記者，即與前揭規定之要件不符，法院不得裁定許可
    為訴訟繫屬事實之登記。次按借名登記財產於借名關係存續
    中，乃登記為出名人之名義，在該財產回復登記為借名人名
    義以前，借名人尚無所有物返還請求權可資行使（最高法院
    100 年度台上字第2101號判決意旨參照）。
二、聲請意旨略以：聲請人於民國110年4月13日至本院欲進行桃
    園市○○區○○段0000地號土地及其上同地段1853建號建物（下
    稱系爭不動產）之投標應買，惟於填寫標單時始發現未攜帶
    身分證，無法以自己名義投標，遂與聲請人之媳即相對人商
    議由相對人以其名義進行投標，如拍得系爭不動產即暫先借
    名登記在相對人名下，相對人日後再將系爭不動產回復登記
    予聲請人；嗣於110年11月相對人因與其配偶即聲請人之子
    蔣育穎發生爭執，竟將系爭不動產之所有權狀攜離後不知去
    向，迄未將系爭不動產回復登記予聲請人。聲請人已提起返
    還借名登記訴訟（下稱本案訴訟），為免第三人因信賴利益
    善意取得系爭不動產所有權，爰依法聲請准予就系爭不動產
    為訴訟繫屬事實之登記等語。
三、經查，聲請人主張其為系爭不動產之實際買受人，借名登記
    予相對人名下，就此爭議並已提起本案訴訟云云。然於系爭
    房地回復登記為抗告人名義以前，抗告人並非系爭房地之所
    有權人，本無從行使民法第767條第1項之物上請求權；況依
    原告起訴狀之記載，其請求相對人返還系爭不動產之請求權
    基礎為民法第541條第2項、第179條（見本院110年度訴字第
    2561號卷內起訴狀第5頁），顯非基於物權關係而為本案訴
    訟之請求，揆諸前揭說明，自無從許可為訴訟繫屬事實之登
    記。
四、爰裁定如主文。 
中　　華　　民　　國　　111 　年　　5 　　月　　30　　日
                  民事第四庭  法　官　傅思綺
正本係照原本作成。
如不服本裁定應於送達後10日內向本院提出抗告狀，並應繳納抗告費新台幣1000元。                                      
中　　華　　民　　國　　111 　年　　5 　　月　　31　　日
                              書記官  康馨予